最高法院民事裁定
                      111年度台抗字第879號
抗  告  人  巫漢鈞                          
上列抗告人因與相對人塗能誼間請求解除契約等（核定訴訟標的
價額）事件，對於中華民國111年7月7日臺灣高等法院裁定（111
年度重上字第70號），提起抗告，本院裁定如下：
    主  文
原裁定關於核定訴訟標的價額部分廢棄，應由臺灣高等法院更為
裁定。
其他抗告駁回。
抗告訴訟費用，關於駁回其他抗告部分，由抗告人負擔。
    理　由
一、本件相對人以兩造前於民國108年4月10日訂立買賣契約（下
    稱系爭契約），由抗告人以新臺幣（下同）4,350萬元，向
    其購買門牌號碼桃園市○○區○○路00號房屋（含增建部分），
    及所坐落同區○○段000之2、000、000、000、000地號土地（
    下稱系爭房地），其已將系爭房地所有權移轉登記予抗告人
    ，詎抗告人未依約給付買賣價金，經其解除系爭契約，依民
    法第259條規定，以抗告人為被告，請求移轉系爭房地所有
    權登記及騰空遷讓返還系爭房地。臺灣桃園地方法院以109
    年度重訴字第484號判決抗告人敗訴，抗告人不服，提起上
    訴。原法院以：抗告人第二審上訴利益，其訴訟標的價額應
    以系爭房地（含增建部分）於起訴時之交易價額為準。依系
    爭契約，兩造間就系爭房地之買賣價金為4,350萬元，較諸
    訴外人即抗告人之債權人潘褘琳聲請強制執行抗告人財產事
    件（下稱另案執行事件）中，經執行法院囑託益誠不動產估
    價師事務所鑑定（下稱系爭鑑定報告）之系爭房地交易價額
    5,282萬2,485元，並無明顯偏離市價之情，因認應以4,350
    萬元為相對人起訴時之交易價額，而核定為本件之訴訟標的
    價額，並命抗告人補繳第二審裁判費30萬9,804元。抗告人
    不服，對之提起抗告。
二、本院之判斷：
  ㈠關於廢棄發回部分：按核定訴訟標的之價額，以起訴時之交
    易價額為準，民事訴訟法第77條之1第2項前段定有明文。所
    謂起訴時之交易價額，係指起訴時之市價而言。兩造於108
    年4月10日就系爭房地所訂之系爭契約，買賣價金為4,350萬
    元；系爭房地嗣於另案執行事件經鑑定之交易價額為5,282
    萬2,485元，乃原法院認定之事實，則系爭房地之交易價格
    似有波動。又依原法院卷附公務電話紀錄表（見原法院卷13
    1頁），相對人似於109年10月16日起訴，而系爭鑑定報告之
    鑑價日期為109年9月14日（見原法院卷127頁），鑑價時點
    較諸系爭契約訂立時，似更接近相對人起訴時點。倘若如此
    ，能否謂系爭契約之買賣價金即為系爭房地起訴時之交易價
    額，自有再加斟酌之必要。原法院未依職權詳予調查，逕以
    起訴前約一年半之系爭契約買賣價金為本件之訴訟標的價額
    ，而未於理由中說明系爭鑑定報告何以不足採之緣由，於法
    自有未合。抗告意旨，指摘原裁定關於核定訴訟標的價額部
    分不當，聲明廢棄，非無理由。
  ㈡關於駁回其他抗告部分：按不服法院對於訴訟標的價額之核
    定，得為抗告，民事訴訟法第77條之1第4項定有明文，惟就
    命補繳裁判費之裁定，核屬訴訟進行中所為之裁定，依同法
    第483條規定，不得抗告。本件抗告人就原裁定命其補繳第
    二審裁判費部分，提起抗告，自非合法。
三、據上論結，本件抗告為一部有理由，一部不合法。依民事訴
    訟法第492條、第495條之1第1項、第444條第1項、第95條、
    第78條，裁定如主文。
中　　華　　民　　國　　111 　年　　11　　月　　2 　　日
                      最高法院民事第三庭
                          審判長法官  沈  方  維
                                法官  鍾  任  賜
                                法官  陳  麗  芬
                                法官  蔡  和  憲
                                法官  方  彬  彬
本件正本證明與原本無異
                              　　　　書　記　官
中　　華　　民　　國　　111 　年　　11　　月　　16　　日